【裁判字號】    99,交聲,4529
【裁判日期】    991230
【裁判案由】    聲明異議
【裁判全文】
臺灣臺中地方法院交通事件裁定        99年度交聲字第4529號
原處分機關  交通部公路總局臺中區監理所
異  議  人
即受處分人  蔡豐毅
上列異議人即受處分人因違反道路交通管理處罰條例案件，不服
交通部公路總局臺中區監理所中華民國99年12月6 日中監違字第
裁60-GE0000000號裁決書所為之處分，聲明異議，本院裁定如下
：
    主    文
原處分關於罰鍰部分撤銷。
蔡豐毅汽車駕駛人駕駛汽車經測試檢定酒精濃度超過規定標準，
處罰鍰新臺幣壹萬玖仟伍佰元。
其餘異議駁回。
    理    由
一、原處分意旨略以：異議人即受處分人蔡豐毅（下稱受處分人
    ）於民國98年11月7 日4 時30分許，駕駛車牌號碼7509-HS
    號自用一般小客車，行經臺中市○區○○路與漢口路口時，
    因「酒後駕車（肇事）（無人受傷），經抽血檢驗值達297.
    9MG/DL，換算呼氣酒測值為1.41MG/L」之違規，為臺中市警
    察局第二分局立人派出所以中市警交字第GE0000000 號違反
    道路交通管理事件通知單當場舉發。茲因受處分人之緩起訴
    期間業已屆滿，原處分機關遂於99年12月6 日以中監違字第
    裁60-GE0000000號裁決書，裁處罰鍰新臺幣（下同）19,500
    元、吊扣駕駛執照12個月、施以道安講習等語。
二、受處分人異議意旨略以：依據行政罰法第26條規定，一行為
    同時觸犯刑事法律及違反行政法上義務規定者，依刑事法律
    處罰之。本件受處分人業依檢察官緩起訴處分所附條件，繳
    納30,000元予財團法人犯罪被害人保護協會臺中分會在案。
    是原處分機關仍對受處分人裁處罰鍰19,500元，顯已違反一
    事不二罰之原則，為此聲明異議，請求撤銷罰鍰19,500元之
    處分等語。
三、按汽車駕駛人飲用酒類或其他類似物後，其吐氣所含酒精濃
    度超過每公升0.25毫克或血液中酒精濃度超過百分之0.05以
    上者，不得駕車；汽車駕駛人，有第35條第1 項規定之酒後
    駕車情形，應接受道路交通安全講習；汽車駕駛人，駕駛汽
    車經測試檢定酒精濃度超過規定標準者，處新臺幣15,000元
    以上60,000元以下罰鍰，並當場移置保管該汽車及吊扣其駕
    駛執照1 年，道路交通安全規則第114 條第2 款及道路交通
    管理處罰條例第24條第1 項第2 款、第35條第1 項第1 款分
    別定有明文。
四、次按，道路交通主管機關對於汽車駕駛人之酒後駕車行為，
    依道路交通管理處罰條例第35條第1 項第1 款規定予以裁罰
    ，係對行為人違反行政法上義務規定之行政罰，而該條例關
    於一行為同時觸犯刑事法律及違反行政法上義務規定者，並
    無特別規定，是以汽車駕駛人酒後駕車，經測試檢定酒精濃
    度超過規定標準，同時涉犯刑法第185 條之3 公共危險罪嫌
    者，道路交通主管處罰機關除有行政罰法第26條第1 項但書
    規定，得處以其他種類行政罰之情形外，關於罰鍰部分，即
    應依行政罰法第26條及道路交通管理處罰條例第10條規定，
    移送地方法院檢察署處理，於移送後，非有行政罰法第26條
    第2項 所定不起訴等事由，不得再依道路交通管理處罰條例
    第35 條 第1 項第1 款規定，裁處行為人罰鍰之行政罰，此
    即一事不二罰原則。究其立法目的，係鑑於刑罰與行政罰同
    屬對不法行為之制裁，而刑罰之制裁功能較強，刑事程序較
    嚴謹，故以刑事處罰為優先，僅於刑罰不能達到相同或可替
    代功能時，始得科以行政罰。職此，一行為同時觸犯刑事法
    律及違反行政法上義務之規定者，行政機關得否科以與刑罰
    相類之行政罰，端視該行為之刑事訴追或審判程序之終局結
    果而定。
五、再者，臺灣高等法院暨所屬法院97年法律座談會刑事類提案
    交通案件第39號，其研討結果亦認：「酒後駕車經檢察官為
    緩起訴處分，並命被告向公益團體捐款或提供義務勞務者，
    被告係履行檢察官所為之緩起訴處分命令，此等命令名義上
    雖非刑罰，但仍是一種特殊的處遇措施，造成被告之財產減
    少或義務增加，性質上亦屬干預人民自由之處分，與刑事制
    裁無異，實質上為刑事處罰。故檢察官為緩起訴處分並命向
    公益團體捐款者，其捐款解釋上亦屬道路交通管理處罰條例
    第35條第8 項所規定之罰金，監理機關雖不得再為行政裁罰
    ，惟若行為人所支付之緩起訴處分金，未達道路交通管理處
    罰條例第92條第3 項所訂最低罰鍰基準規定者，依該條例第
    35條第8 項之規定，即須補繳不足最低罰鍰之部分，始為適
    法」。稽此，酒後駕車經檢察官為緩起訴處分，並命向國庫
    支付緩起訴處分金或向公益團體捐款者，監理機關即不得再
    為罰鍰之行政裁罰，僅於緩起訴處分金不足規定之最低罰鍰
    時，監理機關始得裁處命為補繳。
六、本件受處分人於前開時、地，飲酒後駕駛自用一般小客車，
    經測試檢定酒精濃度為每公升1.41毫克，超過規定標準值每
    公升0.25毫克等情，為受處分人所不爭執，復有臺中市警察
    局舉發違反道路交通管理事件通知書1 紙在卷可參，堪予認
    定。茲因受處分人前開酒後駕車行為，除構成道路交通管理
    處罰條例第35條第1 項第1 款之交通違規事由外，其刑事公
    共危險罪部分，業由臺灣臺中地方法院檢察署檢察官以98年
    度速偵字第3930號為緩起訴處分確定，並命向財團法人犯罪
    被害人保護協會臺中分會支付30,000元，受處分人已依限繳
    納，上開緩起訴期間並已屆滿，未經撤銷在案，此有上開緩
    起訴處分書、執行緩起訴處分命令通知書及財團法人犯罪被
    害人保護協會臺灣臺中分會自行繳納款項統一收據在卷可佐
    。是依前開說明，受處分人上述酒後駕車違規行為，除其行
    為應處以其他種類之行政罰即吊扣駕駛執照、施以道安講習
    部分，仍得裁處外，監理機關僅得於受處分人繳納之緩起訴
    處分金不足規定之最低罰鍰時，始可裁處命為補繳。本件受
    處分人酒後駕駛自用一般小客車，經測試檢定酒精濃度為每
    公升1.41毫克，依違反道路交通管理事件統一裁罰基準及處
    理細則規定，其最低罰鍰為49,500元，扣除受處分人已繳納
    之緩起訴處分捐款30,000元，原處分機關就受處分人之罰鍰
    部分，應僅得就其差額即19,500元（49,500-30,000=19,500
    ）予以裁罰。
七、然查本件原處分機關竟於裁決書上記載受處分人之酒精濃度
    為每公升0.25毫克以上未滿0.4 毫克，並據此裁處受處分人
    罰鍰19,500元，與受處分人遭警舉發時所測試檢定之酒精濃
    度為每公升1.41毫克顯不相符，其裁罰基準適用自有違誤。
    從而本件原處分關於罰鍰部分之裁處既有違誤，自應由本院
    將原處分關於罰鍰部分予以撤銷，並依受處分人違規當時測
    試檢定之酒精濃度每公升1.41毫克，按上開裁罰基準表所定
    之最低罰鍰49,500元予以裁罰。惟因受處分人業已繳納緩起
    訴處分捐款30,000元，是依上開說明，原處分機關就受處分
    人之罰鍰部分，僅得就其差額19,500元予以裁罰，爰依法自
    為裁定如主文第2 項所示，以期適法。至於受處分人其餘聲
    明異議則無理由，應予駁回。
八、據上論斷，應依道路交通管理處罰條例第87條第2 項、第35
    條第1 項第1 款、第8 項，道路交通事件處理辦法第18條、
    第19條前段，裁定如主文。
中    華    民    國    99    年    12    月    30    日
                  交通法庭  法  官  黃佩韻
以上正本證明與原本無異。
如不服本裁定應於送達後5日內向本院提出抗告狀(應附繕本)並
敘述抗告之理由。
                            書記官  林柏名
中    華    民    國    99    年    12    月    30    日

司法院資訊處製作；財團法人民間司法改革基金會備份。
